【裁判字號】    98,交聲,232
【裁判日期】    981016
【裁判案由】    聲明異議
【裁判全文】
臺灣臺南地方法院交通事件裁定         98年度交聲字第232號
移送機關    交通部公路總局嘉義區監理所臺南監理站
異議人即
受處分人    甲○○
上列異議人即受處分人因違反道路交通管理處罰條例案件，對於
交通部公路總局嘉義區監理所臺南監理站民國98年2月26日所為
之裁決處分（處分案號：嘉監南字第裁74-M00000000號）聲明異
議，本院裁定如下：
    主    文
原處分撤銷。
甲○○不罰。
    理    由
一、原處分意旨略以：異議人即受處分人甲○○（下稱異議人）
    於民國97年12月16日9時43分許，駕駛其所有車牌號碼H6-32
    19號自用小客車行經臺南縣永康市○○路832號前時，因該
    路段限速50公里，而汽車駕駛人行車速度為76公里，已超過
    規定最高時速20公里以上未滿40公里，經臺南縣警察局永康
    分局警備隊警員攔停製單舉發，嗣經移送機關即交通部公路
    總局嘉義區監理所臺南監理站（下稱原處分機關）以其違規
    事實明確，依道路交通管理處罰條例第40條、第63條第1項
    第1款（原處分漏載第1項第1款）及違反道路交通管理事件
    統一裁罰基準表之規定，裁處異議人罰鍰新臺幣（下同）1,
    800元，並記違規點數1點等語。
二、本件聲明異議意旨略以：原舉發單位於永康市○○路之一般
    道路，以雷射測速槍之非固定式儀器採證駕駛人是否有超速
    之行為，應至少於100公尺前明顯標示，所取得之證據資料
    始合於法律規定。經異議人實地勘查永康市○○路，證實距
    離王行路832號最近之標示，的確為王行路360號前之「50，
    前有測速照相」標示，惟依王行路路線而言，360號至832號
    之間的距離大約有1450公尺之遙，而非上揭法條所規定之10
    0公尺前，100：1450之比例實過懸殊，為此聲明異議，請求
    撤銷原處分等語。
三、按汽車駕駛人，行車速度，超過規定之最高時速，或低於規
    定之最低時速，除有第43條第1項第2款情形外，處1,200元
    以上2,400元以下罰鍰，並記違規點數1點，道路交通管理處
    罰條例第40條、第63條第1項第1款分別定有明文。惟按對於
    行車速度超過規定之最高速限或低於規定之最低速限之違規
    行為，採用固定或非固定式科學儀器取得證據資料證明者，
    於一般道路須至少於100公尺前，明顯標示之，道路交通管
    理處罰條例第7條之2第3項定有明文。因此，在一般道路以
    科學儀器採證超速違規所設置之警告標誌，僅有至少100公
    尺以上之最近距離限制，並無最遠距離限制規定，惟其設置
    是否合理，仍應依當時行車速度、一般駕駛人之通常注意能
    力、道路狀況等因素，綜合判斷之。
四、經查：
  (一)異議人駕駛其所有車牌號碼H6-3219號自用小客車，於上開
    時地，經警以雷射測速槍儀器採證測得其時速為76公里，較
    該路段限速之50公里已超速20公里以上未滿40公里，而為臺
    南縣警察局永康分局警備隊警員攔停製單舉發，嗣經原處分
    機關依法裁處如上述裁罰之事實，有臺南縣警察局97年12月
    16日南縣警交字第M00000000號舉發違反道路交通管理事件
    通知單、原處分機關98年2月26日嘉監南字第裁74-M0000000
    0號裁決書各1份附卷可稽，且為異議人所不爭執，是此部分
    事實堪可認定。
  (二)次查，本件攔查地點係在臺南縣永康市○○路832號前，舉
    發當時測距為309.5公尺，而王行路上設有「50，前有測速
    照相」警告標誌之位置處，由南往北方向分別位於王行路14
    號、68號巷口及360號前，於王行路與環工路交岔口往北方
    向（已過王行路360號）之路面上則設有「50」公里之速限
    標字，其中王行路832號至360號限制標誌50公里處，兩者間
    之距離約為1.6公里，而王行路832號至王行路上設有限制標
    字50公里處，兩者間之距離約為500公尺等情，有臺南縣警
    察局永康分局98年3月23日南縣永警五字第0980005524號函
    暨現場位置圖及現場照片4張、98年4月20日南縣永警五字第
    0980008056號函分別在卷可稽。是本件舉發地點前方設置「
    前有測速照相」警告標誌距離最近之位置，係在王行路360
    號處，亦可認定。
  (三)本件舉發地點前方雖確設有「前有測速照相」之警告標誌，
    惟舉發地點距離該最近之設置警告「前有測速照相」之警告
    標誌設置地點（即王行路360號），二者間相距已有1.6公里
    ，若以該路段最高速限時速50公里計算，上開舉發地點至該
    設置「前有測速照相」之警告標誌處之，車輛之行駛時間將
    近2分鐘，若以本件異議人車速時速76公里計算，行駛時間
    亦須1分多鐘，且舉發路段乃一般市區道路，駕駛人極易因
    其他路況而忽略1分多鐘前所看到的警告標誌，使得上開警
    告標誌之預示效果無從發揮，因此，依一般客觀而理性之駕
    駛人之通常標準綜合判斷，本件舉發地點於1.6公里前設置
    測速照相告示牌，已逾一般道路駕駛人合理可預期前方有測
    速照相之適當距離內。而在道路明顯處一定距離前設置超速
    警告標誌之規定，係民主國家基於法治國原則下，為符合人
    民之合理期待，應使其有遭受處罰之預見可能性，方為明確
    合理之規範。因此，警察依法律之規定，設置「前有測速照
    相」之警告標誌時，如其所設置距離，於駕駛人行駛中，若
    超乎一般駕駛人持續其「應遵守速限規定，否則將遭舉發」
    之預見可能性及注意能力時，即屬不相當。因此，本院認上
    開「前有測速照相」警告標誌之設置距離對本件違規行為之
    舉發，尚難認為適當，從而，異議人上開所辯應為可採。
  (四)綜上所述，異議人雖經警舉發於上開時地有駕駛其所有車牌
    號碼H6-3219號自用小客車超過規定之最高時速20公里以上
    未滿40公里之違規事實，惟本件舉發機關所取得異議人上開
    違規行為之過程既有上開難認適當之處，則其據此取得之「
    測速」資料，尚難採為不利異議人之依據，而舉發機關又未
    能提出其他證據以證明異議人確有超速之違規行為，是原處
    分機關據此所為之原處分，自有不當，異議人之異議為有理
    由，應由本院將原處分予以撤銷，並另為異議人不罰之諭知
    ，以資適法。
五、據上論斷，應依道路交通管理處罰條例第87條第2項、道路
    交通案件處理辦法第20條，裁定如主文。
中    華    民    國    98    年    10    月    16    日
                    交通法庭  法  官 張家瑛
以上正本證明與原本無異。
如不服本裁定，應於收受送達後5日內向本院提出抗告狀。（應
附繕本）
                              書記官 李淑惠
中    華    民    國    98    年    10    月    19    日


司法院資訊處製作；財團法人民間司法改革基金會備份。
